臺灣臺中地方法院刑事判決　　　　　　　　　　　　九十三年度易字第二七七號
　　公　訴　人　臺灣臺中地方法院檢察署檢察官
　　被　　　告　甲○○
右列被告因詐欺案件，經檢察官聲請以簡易判決處刑（九十三年度偵字第一一七八一
號），本院臺中簡易庭認不宜以簡易判決處刑，簽移本院改依通常程序審理，嗣經本
院合議庭裁定由受命法官獨任進行簡式審判程序，本院判決如左：
    主  文
甲○○幫助共同連續意圖為自己不法之所有，以詐術使人將本人之物交付，處有期徒
刑參月，如易科罰金，以參佰元折算壹日。
    犯罪事實
一、甲○○於預見其交付自己之金融帳戶予他人使用，他人可能以該金融帳戶遂行財
    產上犯罪之目的，竟基於幫助他人詐欺取財之不確定犯罪故意，容認他人使用其
    申辦之金融帳戶以遂行詐騙財物之犯行，而於民國九十年五月二十七日或二十八
    日（聲請簡易判決處刑書誤繕為五月二十五日），在臺中公園內某涼亭處，將其
    申設之臺灣中區郵政管理局帳號二○八七二四之一號帳戶之存摺、印章、提款卡
    及密碼交付予真實姓名、年籍均不詳之成年男子使用。嗣前開成年男子與另二名
    姓名、年籍均不詳之成年男、女，即共同基於意圖為自己不法所有之概括犯意聯
    絡，郵寄假抽獎活動之中獎通知予乙○○，使乙○○誤信為真而陷於錯誤，乃依
    中獎通知上之聯絡電話與自稱「張小姐」之人聯絡，「張小姐」與自稱「張主任
    」及「蔡主任」之人共三人，向乙○○佯稱須繳納贈與稅、會員費及權利金等金
    額，指示乙○○連續於九十年六月十五日匯款新台幣（下同）三萬四千元；於同
    年六月十九日匯款四萬一千元、三萬元、三萬元；於同年六月二十日匯款十萬元
    ；於同年六月二十一日匯款十萬元，合計共將三十三萬五千元匯入甲○○前開帳
    戶內（起訴書誤繕為二十萬五千元，業據蒞庭檢察官當庭更正）。嗣乙○○遲未
    收到中獎金額，始知受騙，遂報警處理，為警循線查獲上情。
二、案經乙○○訴由高雄市政府警察局刑警大隊報請臺灣高雄地方法院檢察署呈請臺
    灣高等法院檢察署核轉臺灣臺中地方法院檢察署檢察官偵查後聲請簡易判決處刑
    。
    理  由
一、訊據被告甲○○對於右揭犯罪事實於本院審理時均坦承不諱（見本院卷第六六、
    七三頁），核與被害人乙○○指述之情節相符，並有臺灣中區郵政管理局開戶資
    料、客戶歷史交易清單、存摺影本及明細、自動櫃員機交易明細表、中獎信函、
    立帳申請書、變更事項申請書及掛失止付申請書在卷可稽，足見被告之自白與事
    實相符。本件事證明確，被告犯行堪以認定。
二、按刑法上之故意，以行為人對於構成犯罪之事實，包括犯罪客體、行為、結果等
    均有具體確定認識，並有意使其發生者為確定故意，而行為人對於構成犯罪之事
    實，雖無具體確定認識，然已預見其發生，而其發生不違背其本意者，則為不確
    定故意。又現行刑法關於正犯、從犯之區別，係以其主觀之犯意及客觀之犯行為
    標準，凡以自己犯罪之意思而參與犯罪，無論其所參與者是否犯罪構成要件之行
    為，皆為正犯，其以幫助他人犯罪之意思而參與犯罪，其所參與者，苟係犯罪構
    成要件之行為，亦為正犯，必以幫助他人犯罪之意思而參與犯罪，其所參與者又
    為犯罪構成要件以外之行為，始為從犯（最高法院二十五年度上字第二二五三號
    判例參照）。再按連續幫助與幫助連續原屬有別，如基於概括犯意，多次幫助他
    人犯罪，為連續幫助；如以一幫助行為，幫助他人連續犯罪，則為幫助連續，就
    幫助犯言，僅有一次之犯罪行為（最高法院八十六年度臺上字第五六八Ｏ號、八
    十七年度臺上字第三八六五號判決參照）。
三、被告交付前開存摺、印章及提款卡予他人使用，顯見被告對前開犯罪構成事實，
    預見其發生而其發生並不違背其本意，依刑法第十三條第二項之規定，亦應以故
    意論，堪以認定。且被告係以幫助他人犯罪之意思而參與前開詐欺取財犯罪，其
    所參與者僅係提供前開存摺、印章及提款卡等資料，亦即參與犯罪構成要件以外
    之行為，依前開說明，應為詐欺取財罪之幫助犯。又上開收受被告存摺等資料之
    不知名成年男子與另二名不知名之成年男、女，共同基於意圖為自己不法所有之
    概括犯意聯絡，連續對被害人乙○○詐騙共三十三萬五千元之金額，核渠等所犯
    ，係共同連續犯刑法第三百三十九條第一項之詐欺取財罪。而被告提供前開存摺
    、印章及提款卡供渠等為詐欺工具，核被告所為，係犯刑法第三十條第一項前段
    、第三百三十九條第一項之幫助共同連續詐欺取財罪。又被告幫助他人犯罪，係
    從犯，應依刑法第三十條第二項之規定，減輕其刑。爰審酌被告犯罪之動機、目
    的、犯罪手段尚稱平和、提供帳戶供犯罪使用，嚴重破壞犯罪查緝、社會治安及
    金融秩序、對被害人所生之損害、犯後已坦承，態度尚稱良好等一切情狀，量處
    如主文所示之刑，並諭知易科罰金之折算標準，以資懲儆。
四、公訴人另以：前開詐騙成員取得被告前開存摺後，基於意圖為自己不法所有之概
    括犯意聯，自九十年六月五日起，至同年七月二十四日止，以各種足使他人陷於
    錯誤之詐騙手法，向不特定人詐取財物，致不特定人連續匯款至被告前開帳戶內
    ，因認被告就此部分亦涉有刑法第三十條第一項前段、第三百三十九條第一項之
    幫助詐欺取財罪嫌。惟查：按犯罪事實應依證據認定之，無證據不得認定犯罪事
    實；又不能證明被告犯罪者，應諭知無罪之判決，刑事訴訟法第一百五十四條第
    二項、第三百零一條第一項分別定有明文。再認定不利於被告之事實，須依積極
    證據，苟積極證據不足為不利於被告事實之認定時，即應為有利於被告之認定，
    更不必有何有利之證據（最高法院三十年上字第八一六號判例參照）。又刑事訴
    訟法第一百六十一條已於九十一年二月八日修正公布，其第一項規定：檢察官就
    被告犯罪事實，應負舉證責任，並指出證明方法。因此，檢察官對於起訴之犯罪
事實，應負提出證據及說服之實質舉證責任。倘其所提出之證據，不足為被告有
    罪之積極證明，或其指出證明之方法，無從說服法院以形成被告有罪之心證，基
    於無罪推定之原則，自應為被告無罪判決之諭知（最高法院九十二年臺上字第一
    二八號判例參照）。本案被告前開帳戶內，自九十年六月五日起，至同年七月二
    十四日止，雖有多筆匯款及提領資料，惟依卷內資料並未有其他被害人指證遭詐
    騙而將金額匯入被告前開帳戶等情，公訴人亦未舉證證明前揭多筆匯款，究係詐
    騙成員於何時、何地，以何種詐欺手法，向何人詐欺所得，而足以認定係詐欺所
    得款項，準此，尚難遽認前揭多筆匯款確係詐欺所得，自難遽論被告自九十年六
    月五日起，至同年七月二十四日止，亦有幫助詐欺之犯行。此外，復查無其他積
    極證據，足資證明被告就此部分確有公訴人所指幫助詐欺之犯行，本應為無罪之
    諭知，惟公訴人認此部分與前揭成罪之犯罪事實，有連續犯之裁判上一罪關係，
    故就此部分爰不另為無罪之諭知。
據上論斷，應依刑事訴訟法第四百五十二條、第二百七十三條之一第一項、第二百九
十九條第一項前段，刑法第三十條第一項前段、第二十八條、第五十六條、第三百三
十九條第一項、第三十條第二項、第四十一條第一項前段，罰金罰鍰提高標準條例第
一條前段、第二條，判決如主文。
中      華      民      國      九十四    年     三     月     十 八    日
                                臺灣臺中地方法院刑事第二庭
                                    法  官  蔡  美  華
右正本證明與原本無異。
如不服本判決，應於判決送達後十日內向本院提出上訴狀，上訴於臺灣高等法院臺中
分院( 須附繕本 )。
                                    書記官
中      華      民      國      九十四    年     三     月     十 八    日
附錄論罪科刑法條
刑法第三百三十九條第一項：
意圖為自己或第三人不法之所有，以詐術使人將本人或第三人之物交付者，處五年以
下有期徒刑、拘役或科或併科一千元以下罰金。
